臺灣板橋地方法院刑事判決　　　　　　　　　　　　九十一年度易字第二九一九號
　　公　訴　人　臺灣板橋地方法院檢察署檢察官
　　被　　　告　甲○○　男　三.
右列被告因毒品危害防制條例案件，經檢察官提起公訴（九十一年度偵字第一八０八
號），本院判決如左：
    主  文
甲○○無罪。
    理  由
一、公訴意旨略以：被告甲○○明知第二級毒品安非他命（下簡稱安非他命）為政府
    公告查禁之毒品，基於持有毒品之犯意，於民國九十一年二月八日晚上七時許，
    經警查獲施用安非他命，並經本院九十一年度毒聲字第五六Ｏ號裁定送觀察勒戒
    後，認無繼續施用毒品之傾向，經臺灣板橋地方法院檢察署檢察官於九十一年三
    月二十五日以九十一年度毒偵字第七八八號不起訴處分確定後，仍在臺北縣土城
    市○○路一一一巷七號四樓住處，持有安非他命。嗣於九十一年五月十六日下午
    二時許，在前揭住處，為警當場查獲，並扣得第二級毒品安非他命一包（淨重零
    點二一公克），因認被告涉有違反毒品危害防制條例第十一條第二項持有安非他
    命之罪嫌云云。
二、惟按犯罪事實，應依證據認定之，無證據不得推定其犯罪事實。又不能證明被告
    犯罪者，應諭知無罪之判決，刑事訴訟法第一百五十四條、第三百零一條第一項
    分別定有明文。又按犯罪事實之認定，應憑證據，如未能發現相當證據，或證據
    不足以證明，自不能以推測或擬制之方法，以為裁判基礎。而認定不利於被告之
    事實，須依積極證據，茍積極證據不足為不利於被告事實之認定時，即應為有利
    於被告之認定，更不必有何有利之證據，有最高法院四十年臺上字第八十六號、
    三十年上字第八一六號判例可資參照。本件公訴意旨認被告甲○○涉犯持有安非
    他命犯行，無非係以被告於警訊及偵查中之自白及安非他命一包扣案為其論據。
三、訊據被告甲○○矢口否認有持有第二級毒品安非他命之犯行，辯稱：上開安非他
    命一包實係伊因施用安非他命在九十一年二月間進入勒戒所實施觀察勒戒前所留
    下，其無持有之意云云。經查，非法持有安非他命乃屬危險犯，在未解除持有前
    對社會之侵害仍繼續存在，乃行為之繼續而非狀態之繼續，固為實務上之定見，
    惟按犯罪之成立，其主觀上必須具備「有責性」之條件（即故意、過失），客觀
    上必須符合犯罪構成要件之事實，且具有違法性者，始足當之。故行為人對於構
    成犯罪之事實，明知並有意使其發生者，為故意，刑法。而刑法關於犯罪之故意
    ，係採希望主義，不但直接故意，須犯人對於構成犯罪之事實具備明知及有意使
    其發生之兩個要件，即間接故意，亦須犯人對於構成犯罪之事實預見其發生，且
    其發生不違背犯人本意始成立，若對於構成犯罪之事實，行為人在主觀上必須故
    意實現客觀不法構成要件。本件查扣之安非他命係在被告房間之床頭櫃中所查獲
    乙節，為被告坦承不諱，復經證人即執行搜索扣押之警員丙○○證述明確，然依
    證人丙○○在本院審理時證述：「（問：為何沒有申請搜索票？）因為是他父母
    提供的情報，當天經過被告的同意而搜索查扣，．．．而且在九十一年五月份時
    ，也父母親有打電話來說被告可能有施用安非他命，所以我們才會用同意搜索的
    方式來搜索，搜索之初，我們請被告將物品拿出來，他說他沒有在施用，我跟他
    講，如果他自己找出來，我就不搜索，他就自己在找，找了一陣子後，他就自己
    拿出來，但從何處找出來，我忘記了。被告提出安非他命後，我在現場有搜索一
    遍，但找不到任何工具。」、「（問：有無問被告勒戒完後，為何不將剩下的安
    非他命丟掉？）當時我有問他，他說不曉得有這包東西在，確實拿出來時，包裝
    袋有一層灰，應該是有放一陣子，而且沒有碰觸的痕跡，因為有物品扣案，所以
    要移送。」、「他父母很關心他，在他勒戒完後，被告有何異常都會跟我聯絡，
    本來我是想他有精神上的疾病，但是他父母親陸陸續續跟我說他有異常行為（對
    父母大、小聲、要錢、吃飯不規矩、而且打電話的對象不清楚），使我猜想他父
    母的懷疑不是沒有道理的，所以我才去搜索。」等語（見九十一年十二月九日訊
    問筆錄），復有自願受搜索同意書、搜索扣押筆錄各一件附於偵查卷足考，而參
    酌證人即被告之父乙○○證述：「（問：被告勒戒完後情形？）他之前有用安非
    他命，我有報案，他就有去觀察勒戒，勒戒完後，就曾經在家亂，好像精神錯亂
    ，我懷疑他可能在吸安非他命才報案的，並沒有看到他在吸。」等語（見同上筆
    錄），足見警員丙○○係依被告之父母報案尋求協助，再經被告之同意下，調查
    被告是否有施用安非他命之行為，且查被告罹患器質型精神病疑似精神分裂症，
    於查獲當時仍在國立臺灣大學醫學院附設醫院（以下簡稱「臺大醫院」）接受治
    療中，有臺大醫院診斷書影本一紙附於偵查卷（第十二頁）可稽，而被告於查獲
    後經警採集尿液送驗之結果，並無安非他命類陽性反應，且檢察官事務官於偵查
    中之九十一年七月九日採集被告之尿液送驗之結果亦然，有尿液檢驗報告二紙附
    卷可稽，足見被告於查獲前在家中之異常行為，難以推認與被告是否施用安非他
    命之行為有關。再者，被告自行找出並交付扣案之安非他命一包予警員丙○○時
    ，該安非他命包裝袋上附著一層灰塵，設被告前因施用安非他命行為經臺灣板橋
    地方法院檢察署檢察官於九十一年三月二十五日以九十一年度毒偵字第七八八號
    不起訴處分確定後，對於其施用安非他命期間所留之安非他命，仍有意「佔有」
    而藏放，該安非他命包裝袋外不至有一層灰塵，由此情形觀之，該安非他命係經
    人任意放置，且有一段時日未經人持握，是以該安非他命一包並非在前次施用安
    非他命行為遭查獲後，經被告有意予藏放，且難認其在主觀上認識查扣之安非他
    命在「佔有」中，質言之，依卷存事證，尚難認其在主觀上有非法持有安非他命
    之犯罪故意。又被告非法持有上開扣案安非他命之行為，本院認係其前於九十一
    年二月八日查獲前供已施用而持有，且該部分行為（含為供吸用而持有之低度行
    為）亦經檢察官以被告在勒戒後已無繼續施用之傾向為據，為不起訴處分確定，
    自不得就同一行為再為重複之評價。被告既無持有本件所查扣安非他命之意圖，
    與持有安非他命之法定構成要件不符自不能論以非法持有罪責。
四、此外，無其他積極證據足資證明被告有非法持有安非他命之意圖，尚不能證明其
    犯罪，應依法諭知無罪之判決。
據上論斷，應依刑事訴訟法第三百零一條第一項，判決如主文。
本案經檢察官朱學瑛到庭執行職務
中      華      民      國      九十一    年    十二    月    二十三    日
                                  臺灣板橋地方法院刑事第四庭
                                          法  官  徐  福  晉
右正本證明與原本無異。
如不服本判決，應於判決送達後十日內，向本院提出上訴狀。
                                          書記官  陳  慧  儷
中      華      民      國      九十一    年    十二    月    二十三    日
